【裁判字號】    98,審易,174
【裁判日期】    980519
【裁判案由】    竊盜
【裁判全文】
臺灣高雄地方法院刑事判決             98年度審易字第174號
公  訴  人  臺灣高雄地方法院檢察署檢察官
被      告  丙○○
                    另案在臺灣高雄監獄執行中
上列被告因竊盜案件，經檢察官提起公訴（97年度偵字第26137
號），本院判決如下：
    主  文
丙○○無罪。
    理  由
一、公訴意旨略以：被告丙○○基於意圖為自己不法所有之犯意
    ，於民國97年8 月4 日凌晨1 時50分許，在高雄縣岡山鎮○○路84號前，持客觀上足以危害人生命、身體安全之磚塊，
    破壞被害人甲○○停放在該處之車牌號碼5976-JD 號自用小
    客車左前車窗玻璃後（毀損部分未據告訴），再打開車門，
    侵入車內竊取甲○○所有之高速公路回數票約8 張及現金新
    臺幣（下同）約80元；之後又於同日凌晨1 時55分許，在相
    同地點，以同樣手法，破壞被害人丁○○停放在該處之車牌
    號碼YZ-6919 號自用小客車車窗玻璃（毀損部分未據告訴）
    ，再打開車門，侵入車內竊取丁○○所有之高速公路回數票
    5 張、現金約100 元及車內感應器1 台。嗣經警調閱路口監
    視器而循線查獲上情，因認被告涉犯刑法第321 條第1 項第
    3 款之攜帶兇器竊盜罪嫌。
二、按被告未經審判證明有罪確定前，推定其為無罪；犯罪事實
    ，應依證據認定之，無證據不得認定犯罪事實。又不能證明
    被告犯罪者，應諭知無罪之判決，刑事訴訟法第154 條、第
    301 條第1 項分別定有明文。次按，認定犯罪事實所憑之證
    據，雖不以直接證據為限，間接證據亦包括在內，然而無論
    直接證據或間接證據，其為訴訟上之證明，須於通常一般人
    均不致有所懷疑，而得確信其為真實之程度者，始得據為有
    罪之認定，倘其證明尚未達到此一程度，而有合理之懷疑存
    在時，即難遽採為不利被告之認定，最高法院著有76年臺上
    字第4986號判例可資參照。又依刑事訴訟法第161 條第1 項
    規定，檢察官就被告犯罪事實，應負舉證責任，並指出證明
    之方法。因此，檢察官對於起訴之犯罪事實，應負提出證據
    及說服之實質舉證責任。倘其所提出之證據，不足為被告有
    罪之積極證明，或其指出證明之方法，無從說服法院以形成
    被告有罪之心證，基於無罪推定之原則，自應為被告無罪判
    決之諭知，最高法院亦著有92年臺上字第128 號判例可參。
三、證據能力之判斷
(一)、按訊問被告，應全程連續錄音；必要時，並應全程連續錄影
    。但有急迫情況且經記明筆錄者，不在此限，刑事訴訟法第
    100 條之1 第1 項定有明文；又除法律另有規定外，實施刑
    事訴訟程序之公務員因違背法定程序取得之證據，其有無證
    據能力之認定，應審酌人權保障及公共利益之均衡維護，刑
    事訴訟法第158 條之4 亦規定甚明。本件被告於警詢中之自
    白，經被告於偵訊及本院審理中辯稱係因製作筆錄員警乙○○持電擊棒予以威脅下所為（見偵卷第6 頁、本院卷第18頁
    ），而證人乙○○於偵訊及本院審理中，均證述否認有持電
    擊棒威脅被告之情（見偵卷第11頁、本院卷第39頁），且依
    卷內所存其他事證，亦無證據證明被告所辯屬實，固尚難遽
    認被告於警詢中，確有遭證人乙○○持電擊棒威脅之情。然
    依本件所存之卷證資料，並未見被告製作警詢筆錄時所為錄
    音之錄音帶（光碟），則被告於製作警詢筆錄時，是否有經
    全程連續錄音，業有所疑；雖證人乙○○於本院審理中證述
    ：伊對被告製作警詢筆錄時，有就詢問過程予以錄音，並將
    錄音帶送到岡山分局偵查隊，不知道岡山分局偵查隊為何會
    遺失該錄音帶云云（見本院卷第38頁背面），惟經本院函詢
    高雄縣政府警察局岡山分局結果，該分局雖亦函覆稱本件被
    告之警詢錄音帶業已遺失（見該分局98年3 月13日高縣岡警
    偵字第0980002562號函，本院卷第26頁），然依該函文所檢
    具之證人乙○○職務報告顯示，證人乙○○於該職務報告中
    ，表示係其本人遺失上開錄音帶（見本院卷第27頁），而與
    其於本院審理中所為證述內容矛盾，是其上開證詞是否足以
    採信，已屬有疑；再佐以高雄縣政府警察局岡山分局將本案
    函送臺灣高雄地方法院檢察署檢察官偵辦時，其所製作之刑
    事案件報告書上，並未記載有檢送被告警詢錄音帶（見偵卷
    第1 、2 頁），益徵本件於對被告製作警詢筆錄時，並未予
    以錄音，否則以本件案情尚屬單純、證據資料並不繁雜而不
    易遺失相關證據資料之情況下，何以會於函送之時，即欠缺
    此一重要證據。因此，本件承辦員警於製作被告警詢筆錄過
    程中，並未予以錄音之事實，應堪認定。另遍閱被告警詢筆
    錄之記載（見警卷第6 至9 頁），並未載明於製作被告警詢
    筆錄時，有何急迫情況而不能予以錄音之情，故本件被告警
    詢筆錄之製作，顯然有違刑事訴訟法第100 條之1 第1 項之
    規定。而此一違背法定程序所取得之證據（即被告警詢中之
    自白），經本院衡酌其違背法定程序之情節非屬輕微，且被
    告對該證據有提出前揭遭不正取供之抗辯，在不能勘驗其警
    詢錄音以查明其所辯是否可採之狀況下，自無法將此不利益
    歸於被告，否則對其權益之保障即有未足，並對被告訴訟上
    之防禦產生重大不利益；再者，本件係屬犯罪情節較不嚴重
    之竊盜案件，相關被害人受損狀況亦非甚鉅，經權衡上開各
    情，認被告於警詢中之自白，應不具證據能力，先予敘明。
(二)、次按，被告以外之人於審判外之言詞或書面陳述，除法律有
    規定者外，不得作為證據，刑事訴訟法第159 條第1 項定有
    明文。又被告以外之人於審判外之陳述，雖不符前4 條之規
    定，而經當事人於審判程序同意作為證據，法院審酌該言詞
    陳述或書面陳述作成時之情況，認為適當者，亦得為證據，
    刑事訴訟法第159 條之5 第1 項亦定有明文。本件被害人甲○○、丁○○於警詢中之陳述，為被告以外之人於審判外之
    言詞陳述，而公訴人及被告就上開陳述，未於本院審理過程
    中聲明異議，同意將之作為證據，本院並審酌前開陳述作成
    時之情況均屬正常，且與本案相關之待證事實具有關連性，
    認適當作為證據，依前開刑事訴訟法第159 條之5 第1 項之
    規定，認上開陳述均具有證據能力。
(三)、另按，被告以外之人於偵查中向檢察官所為之陳述，除顯有
    不可信之情況者外，得為證據，刑事訴訟法第159 條之1 第
    2 項定有明文。本件證人乙○○於檢察官偵查中所為之證述
    內容，業經其具結擔保其證詞之真實性，且經本院提示後，
    被告及公訴人對其證據能力不爭執，是並無顯有不可信之情
    況，且與本案相關之待證事實具有關連性，自應具有證據能
    力。
四、公訴人認被告涉犯前揭罪嫌，無非係以被害人甲○○、丁○○於警詢中之陳述、監視錄影翻拍相片、現場蒐證相片及被
    告警詢中自白為依據。訊據被告則堅詞否認有何竊盜犯行，
    辯稱：案發當時伊在高雄縣岡山鎮○○○○路咖啡店內聽音
    樂，本件竊盜並非伊所為等語。經查：
(一)、被害人甲○○停放在高雄縣岡山鎮○○路84號前之車牌號碼
    5976-JD 號自用小客車，於97年8 月4 日凌晨，遭人打破左
    前車窗玻璃，並竊取車內之高速公路回數票約8 張、零錢約
    80元；而被害人丁○○停放在同一地點之車牌號碼YZ-6919
    號自用小客車，亦於97年8 月4 日凌晨，遭人打破車窗玻璃
    ，並竊取車內之高速公路回數票5 張、零錢約100 元、車內
    感應器1 台等事實，業據被害人甲○○、丁○○於警詢中證
    述明確（見警卷第1 至5 頁），並有現場蒐證相片在卷可稽
    （見警卷第19頁），固堪認定，惟因被害人甲○○、丁○○
    並未目睹係何人竊取前揭物品，是尚難以渠等證述內容，遽
    予推論被告有為本件竊盜犯行，先予敘明。
(二)、被告於警詢中，雖曾自白有上開2 起竊盜犯行，惟其前揭自
    白並無證據能力，業經論述如上，已無從以之為不利於被告
    之認定。況被告於警詢中，陳述其自車牌號碼5976-JD 號自
    用小客車內，竊得零錢約300 至400 元，而自車牌號碼YZ-6
    919 號自用小客車內竊得現金200 元等情，非但與被害人甲○○、丁○○所述遭竊現金金額不符，且被害人甲○○、丁○○稱遭竊高速公路回數票、車內感應器部分，亦未曾為被
    告所提及，益徵被告於警詢中所述內容與事實不符，難以採
    認。
(三)、證人乙○○於偵訊及本院審理中雖證述：本件竊盜案發生後
    ，被害人丁○○到派出所報案，說其車內物品遭竊，並提供
    其所調取之案發地點附近監視錄影畫面作為參考，而伊看了
    監視畫面後，覺得畫面中的竊賊身形像被告，且該竊賊之犯
    罪手法亦與被告過去之常使用之犯罪手法相同，所以就請被
    告到派出所說明，嗣被告到派出所後，伊讓被告看監視錄影
    畫面，被告就自己承認本件竊案係其所為，並帶伊到案發現
    場查證，復坦承係持現場的磚塊砸破車窗行竊云云（見偵卷
    第10、11頁、本院卷第38至39頁），並檢附監視錄影翻拍相
    片（見警卷第17頁）及現場蒐證相片（見警卷第14、15頁）
    作為佐證。惟觀諸卷附監視錄影翻拍相片，該等相片影像甚
    為模糊，僅得隱約辨識有1 人靠近相片內車輛，然關於該人
    所靠近之車輛為何、其靠近該車輛做何事、是否有打破車窗
    入內行竊等情，均無法得知，更遑論辨認該人是男是女、外
    貌身形為何等更細微之事項，則證人乙○○稱本件監視錄影
    畫面中之竊賊身形像被告云云，已難予以採認；又經本院查
    閱被告所涉他案件資料，被告固曾涉嫌於97年7 月7 日凌晨
    ，在高雄縣岡山鎮○○路87號前，持螺絲起子破壞他人車窗
    玻璃行竊車內財物，而經臺灣高雄地方法院檢察署檢察官聲
    請以簡易判決處刑，有該署檢察官97年度偵字第27280 號聲
    請簡易判決處刑書在卷可稽（見本院卷第42頁，目前由本院
    另案審理中），然上開破壞車窗之行竊手法，於法院審判實
    務上並非少見，故能否以此推認本件竊案確係被告所為，亦
    有所疑；此外，本件並未於被告處扣獲任何遭竊之贓物，且
    上開監視錄影畫面又甚難辨識竊賊為何人，已如前述，則在
    無何對被告明顯不利之證據下，被告是否會主動向證人乙○○坦承犯行，已非無疑，再佐以證人乙○○於本院審理中自
    承：伊通知被告來說明時，並沒有以電擊棒威脅被告，只是
    有對被告語氣大聲一點（見本院卷第39頁），顯見被告於警
    詢時，應有否認犯行情事，方會遭證人乙○○以上述語氣對
    其進行問案，而益徵證人乙○○稱被告有主動坦承本件犯行
    云云，無從採信。
(四)、綜上說明，本件檢察官所提出之前揭證據，並無從證明被告
    有為本件竊盜犯行。至於公訴檢察官聲請調取被告警詢錄音
    帶、案發地點監視錄影畫面、藍語網路咖啡店之監視錄影畫
    面及消費者登記資料，並就該等錄音帶、監視錄影畫面進行
    勘驗部分，經函詢高雄縣政府警察局岡山分局結果，該分局
    函覆稱已無法取得該等資料（前2 者不慎遺失，末2 者則因
    時間過久無法調閱），有該分局98年3 月13日高縣岡警偵字
    第0980002562號函在卷可稽（見本院卷第26頁），是上開證
    據均已屬不能調查，併予敘明。
五、本件公訴人認被告涉嫌前揭竊盜犯行所憑之證據，尚未達於
    通常一般之人均不致有所懷疑，而得確信其為真實之程度，
    依刑事訴訟制度「倘有懷疑，即從被告之利益為解釋」、「
    被告應被推定為無罪」之原則，即難據以為被告不利之認定
    。此外，復查無其他積極證據，足資認定被告有何前開竊盜
    犯行，自屬不能證明被告犯罪，依首開說明，自應為被告無
    罪之諭知。
據上論斷，應依刑事訴訟法第301 條第1 項，判決如主文。
本案經檢察官陳麗琇到庭執行職務。
中    華    民    國    98    年    5     月    19    日
                  刑事第十庭    法  官  陳君杰
以上正本證明與原本無異。
如不服本判決應於收受判決後10日內向本院提出上訴書狀，並應
敘述具體理由。其未敘述上訴理由者，應於上訴期間屆滿後20日
內向本院補提理由書(均須按他造當事人之人數附繕本)「切勿逕
送上級法院」。
中    華    民    國    98    年    5     月    19    日
                                書記官  李承悌


司法院資訊處製作；財團法人民間司法改革基金會備份。
